臺灣臺北地方法院簡易民事判決
111年度北簡字第6422號
原      告  華南產物保險股份有限公司

法定代理人  陳文智
訴訟代理人  林唯傑
複代理人    管  禮
被      告  紀春錦
訴訟代理人  林郁凱
上列當事人間請求損害賠償（交通）事件，本院於民國111年6月
21日言詞辯論終結，判決如下︰
    主      文
被告應給付原告新臺幣貳拾萬玖仟玖佰貳拾貳元，及自民國一百
一十一年一月二十六日起至清償日止，按年息百分之五計算之利
息。
原告其餘之訴駁回。
訴訟費用新臺幣肆仟伍佰貳拾元由被告負擔百分之五十一，餘由
原告負擔。
本判決原告勝訴部分得假執行。但被告如以新臺幣貳拾萬玖仟玖
佰貳拾貳元為原告預供擔保，得免為假執行。
    事實及理由
一、原告主張：被告於民國111年5月20日16時44分，駕駛車號00
    0-0000號租賃車（下稱被告車輛），在臺北市信義區忠孝東
    路4段559巷與基隆路1段172巷口，因未禮讓幹線道車先行，
    且行經無號誌路口未減速慢行，而與由原告承保、訴外人劉
    大元所有及駕駛之車號000-0000號自用小客車（下稱系爭車
    輛）發生碰撞，至系爭車輛受損，原告已支出必要修復費用
    新臺幣（下同）411,360元（含工資81,805元、零件329,555
    元），爰依保險法第53條第1項、民法第184條第1項前段、
    第191條之2前段、第196條規定，請求被告給付系爭車輛之
    修復費用等語。並聲明：被告應給付原告411,360元，及自
    起訴狀繕本送達翌日起至清償日止，按年息5%計算之利息。
二、被告則以：對於被告駕駛被告車輛於上揭時、地，因未禮讓
    幹線道車先行，且行經無號誌路口未減速慢行，而與系爭車
    輛發生碰撞等情，不予爭執，惟系爭車輛之零件費用，應將
    折舊部分予以扣除，另原告所得請求之損失，應衡諸其過失
    責任比例為妥等語，做為答辯。並聲明：原告之訴駁回。
三、得心證之理由：
  ㈠經查，原告就其主張之事實，業據提出與所述相符之道路交
    通事故現場圖、道路交通事故當事人登記聯單、估價單、電
    子發票證明聯、駕駛執照、系爭車輛行車執照等為憑（見本
    院卷第15頁至第33頁），並有本院依職權調取之本件交通事
    故肇事資料在卷可佐（見本院卷第35頁至第49頁）。依道路
    交通事故初步分析研判表肇因研判欄載：「A車（即被告車
    輛）：1.支線道車不讓幹線道車先行；2.涉嫌行經無號誌路
    口未減速慢行，作隨時停車之準備。B車（即系爭車輛）：
    涉嫌行經無號誌路口未減速慢行，作隨時停車之準備。」（
    見本院卷第37頁），兩造對此均不爭執（見本院卷第106頁
    ），足認被告與系爭車輛駕駛人劉大元皆因上開之疏失，致
    生本件碰撞事故，且該等過失行為與系爭車輛所受損害間復
    有相當因果關係，經核皆為本件事故肇事之原因。
  ㈡按被保險人因保險人應負保險責任之損失發生，而對於第三
    人有損失賠償請求權者，保險人得於給付賠償金額後，代位
    行使被保險人對於第三人之請求權；但其所請求之數額，以
    不逾賠償金額為限，保險法第53條第1項定有明文。次按因
    故意或過失不法侵害他人之權利者，負損害賠償責任；汽車
    、機車或其他非依軌道行駛之動力車輛，在使用中加損害於
    他人者，駕駛人應賠償因此所生之損害，民法第184條第1項
    前段、第191條之2前段亦有明定。被告對其使用車輛所生侵
    權行為，自應負損害賠償責任。又不法毀損他人之物者，被
    害人得請求賠償其物因毀損所減少之價額，民法第196條復
    定有明文。被害人請求賠償物被毀損所減少之價額，得以修
    復費用為估定之標準，如修理材料係以新品換舊品，則應折
    舊計算（最高法院104年度台上字第504號判決意旨參照）。
    另依固定資產耐用年數表第2類交通及運輸設備、第3項陸運
    設備、號碼20305規定，除運輸業用以外之其他業用汽車之
    耐用年數為5年，本院爰依固定資產耐用年數表、固定資產
    折舊率表，採定率遞減法計算系爭車輛之折舊。查系爭車輛
    因本件車禍事故之修復費用為411,360元，其中零件費用為3
    29,555元，此有前開估價單、電子發票證明聯存卷可參（見
    本院卷第21頁至第31頁），而系爭車輛出廠年月為109年6月
    ，亦有行車執照在卷足憑（見本院卷第33頁），至110年5月
    20日發生上開車禍事故之日為止，系爭車輛已實際使用11月
    （參照營利事業所得稅查核準則第95條第6款規定：「固定
    資產提列折舊採用平均法、定率遞減法或年數合計法者，以
    1年為計算單位；其使用期間未滿1年者，按實際使用之月數
    相當於全年之比例計算之；不滿1月者，以月計」），則系
    爭車輛更換零件部分，經扣除折舊後為218,083元（計算方
    式如附表），加計工資81,805元，本件系爭車輛修復費用應
    為299,888元。
　㈢損害之發生或擴大，被害人與有過失者，法院得減輕賠償金
    額，或免除之，民法第217條第1項定有明文。本件依上所述
    ，原告得請求被告給付系爭車輛修復費用299,888元，惟系
    爭車輛駕駛人劉大元涉有行經無號誌路口未減速慢行，作隨
    時停車之準備之疏失（見本院卷第37頁），亦為肇事原因，
    原告並不爭執（見本院卷第106頁）。經考量其等過失之輕
    重，本院認原告應負30%過失責任，是系爭車輛所受損害即
    應扣除30%賠償責任，扣除後原告得請求金額為209,922元（
    計算式：299,888元×70%＝209,922元；元以下四捨五入）。
  ㈣末按給付無確定期限者，債務人於債權人得請求給付時，經
    其催告而未為給付，自受催告時起，負遲延責任；其經債權
    人起訴而送達訴狀，或依督促程序送達支付命令，或為其他
    相類之行為者，與催告有同一之效力；遲延之債務，以支付
    金錢為標的者，債權人得請求依法定利率計算之遲延利息；
    應付利息之債務，其利率未經約定，亦無法律可據者，週年
    利率為5%，民法第229條第2項、第233條第1項前段及第203
    條分別定有明文。查本件係屬侵權行為損害賠償之債，自屬
    無確定期限者，又係以支付金錢為標的，則依前揭法律規定
    ，原告請求被告給付自起訴狀繕本送達翌日即111年1月26日
    （見本院卷第55頁）起至清償日止，按法定利率5%計算之遲
    延利息，於法有據，應予准許。
四、綜上所述，原告請求被告給付209,922元，及自111年1月26
    日起至清償日止，按年息5%計算之利息，為有理由，逾此部
    分之請求，則無理由，應予駁回。
五、本件事證已臻明確，兩造其餘攻擊防禦及證據方法，於本判
    決結果不生影響，爰不一一論述。
六、本件原告勝訴部分，係就民事訴訟法第427條第1項訴訟適用
    簡易程序所為被告敗訴之判決，依同法第389條第1項第3款
    規定，應依職權宣告假執行。並依同法第436條第2項適用第
    392條第2項規定，依職權宣告被告如預供擔保，得免為假執
    行。
七、訴訟費用負擔之依據：民事訴訟法第79條。本件訴訟費用額
    ，依後附計算書確定如主文所示金額。
中　　華　　民　　國　　111 　年　　6 　　月　　30　　日
                  臺北簡易庭    法  官  詹慶堂
附表：     年次     折        舊        額      折   舊  後  餘  額   金額 計  算  方  式 金額 計    算    方  式 一 111472 329555×0.369×11/12=111472 218083 000000-000000=218083 註：金額單位為新臺幣元；元以下四捨五入。     
計算書
項　　　　目             金 　額（新臺幣）　　   備註
第一審裁判費　　　       4,520元
合　　　　計　　　       4,520元
上列正本係照原本作成。
如不服本判決，應於判決送達後20日內向本院提出上訴狀（須按
他造當事人之人數附繕本）。如委任律師提起上訴者，應一併繳
納上訴審裁判費。
中　　華　　民　　國　　111 　年　　6 　　月　　30　　日
                                書記官  馬正道